臺灣高等法院刑事判決　　　　　 93年度上更（一）字第671號
上　訴　人
即　被　告　林奇熙
選任辯護人　馮志剛律師
　　　　　　蔡宏修律師
上列上訴人因殺人案件，不服臺灣板橋地方法院92年度重訴字第
25號，中華民國92年11月20日第一審判決（起訴案號：臺灣板橋
地方法院檢察署92年度偵字第6068號）提起上訴，判決後經最高
法院發回更審本院判決如下：
    主  文
原判決關於殺人暨所定執行刑部分均撤銷。
林奇熙共同殺人，處有期徒刑壹拾貳年，褫奪公權伍年。
    事  實
一、緣丙○○在臺北市中正區、萬華區經營「忠誠煤氣行」、「
    華一煤氣行」，並與人合夥經營「太平洋煤氣行」、「貴婦
    煤氣行」，且為北桃煤氣分裝儲運股份有限公司（下稱北桃
    公司）之股東，因不滿甲○○經營之「長海煤氣行」以低價
    傾銷之方式搶走客戶，曾多次會同當地業者及北桃公司負責
    人丁○○欲與甲○○溝通，惟均遭甲○○堅拒，嫌隙日深。
    丙○○、丁○○乃委託林奇熙處理與甲○○間右開低價傾銷
    搶客戶之爭議。詎林奇熙竟逾受託之範圍，擅起殺人之故意
    ，於九十年七月十七日晚上十一時許，駕車搭載具共同殺人
    犯意聯絡之乙○○，併攜長約壹公尺之木棍壹支，尾隨甲○○所駕車輛，至臺北縣中和市○○路五六九巷九弄十一號前
    （即甲○○住處附近），趁甲○○停妥車輛甫下車之際，乙○○即在林奇熙之示意下迅即持木棍上前，猛擊甲○○頭部
    多次，致甲○○受有左顳骨骨折凹陷，左耳挫裂傷、右眼窩
    瘀血、頭皮下血腫、右側硬膜下出血、額葉及頂枕葉大腦表
    面挫傷、蜘蛛網膜下腔出血、大腦組織挫滅周圍出血、右側
    前臚凹眼眶頂部線性骨折裂縫等多處嚴重傷害，躺臥所駕車
    輛旁，其時林奇熙則駕車在數公尺外之防火巷接應，並於乙○○得手後，迅速駕車搭載乙○○逃離現場，並將木棍丟棄
    。甲○○雖經一一九於當晚十一時五十分送抵板橋中興醫院
    急救，仍延至翌（十八）日上午四時十五分許死亡。林奇熙
    惟恐事發，竟資助生活費用與乙○○，囑乙○○逃亡至大陸
    地區，圖免檢警查緝（乙○○嗣經警方緝解歸案，已經原審
    法院判處有期徒刑十一年六月確定；林奇熙於殺死甲○○後
    ，因不滿丁○○給付之「報酬」不足，另行起意對丁○○恐
    嚇取財部分，經本院前審判處罪刑後，已經最高法院駁回上
    訴確定）。
二、案經內政部警政署刑事警察局移送臺灣板橋地方法院檢察署
    檢察官偵查起訴。
    理  由
壹、程序事項：
  一、本院經當事人之同意，由受命法官於準備程序詰問證人乙○○、丁○○、丙○○、李彩億所得之供述證據，雖屬審
      判外之陳述，然經當事人於審判程序同意為證據，本院審
      酌各該證人均經當事人之詰問或本院之訊問，依刑事訴訟
      法第一百五十九條之四之規定，應得為證據。又本院受命
      法官於勘驗時訊問之證人乙○○、楊健志（第一位到場處
      理本案之警員）、程志強（到場之警方鑑識人員），均經
      具結，且經被告或其選任辯護人當場詰問，檢察官、被告
      及選任辯護人就該等審判外之供述，於本院審判期日且均
      表示同意具有證據能力（見本院卷第二九０頁），該等審
      判外之供述證據，亦得為證據。
  二、次按，新修正刑事訴訟法係於九十二年二月六日經總統公
      布施行，而同日公布施行之新修正刑事訴訟法施行法增訂
      第七條之三復規定：「中華民國九十二年一月十四日修正
      通過之刑事訴訟法施行前，已繫屬於各級法院之案件，其
      以後之訴訟程序，應依修正刑事訴訟法終結之。但修正刑
      事訴訟法施行前已依法定程序進行之訴訟程序，其效力不
      受影響」，是以九十二年二月六日修正之刑事訴訟法第一
      百五十九條至第一百五十九條之三有關被告以外之人於審
      判外之供述之證據能力之規定，係於九十二年九月一日施
      行，在此之前，有關被告以外之人於警詢、檢察官或法院
      訊問時供述筆錄之證據能力，仍應適用修正前刑事訴訟法
      相關規定。本案係於九十二年七月十六日繫屬於原審法院
      （見原審卷第一頁），則被告以外之人供述，在修正刑事
      訴訟法於九十二年九月一日施行前，於警詢、檢察官或法
      院訊問時供述筆錄，因已依修正前刑事訴訟法法定程序踐
      行之訴訟程序，其效力不受影響，渠等之供述自仍具證據
      能力。
  三、關於本案測謊鑑定之證據能力。
  （一）本案被告未通過測謊，被告及其選任辯護人雖否認測謊
        之證據能力，辯稱：被告測謊過程容有爭議，亦即本
        案係由刑事局移送偵辦移送，又由該局執行測謊，立場
        有失客觀。被告接受測謊前僅睡眠四小時，且罹患感
        冒服用藥物，又有心悸病歷，實難期其身心及意識狀態
        正常。被告受警方測謊時間前後總計至少五個小時，
        惟依刑事警察局測謊驗鑑通知書所載，測試時間為十四
        時四十分至十六時三十五分，測試所費時間不到兩小時
        ，顯見測試前之時間拖延過久，難免影響測試精確性。
        測謊圖譜分析量化表及測謊圖譜均未經被告簽名，不
        論測試結果為何，均應不具證據資格，應無證據能力。
  （二）惟按刑事訴訟法就測謊鑑定之證據能力雖無明文規定，
        惟機關之鑑定報告，形式上若符合測謊基本程式要件，
        包括：經受測人同意配合，並已告知得拒絕受測，以
        減輕受測者不必要之壓力。測謊員須經良好之專業訓
        練與相當之經驗。測謊儀器品質良好且運作正常。
        受測人身心及意識狀態正常。測謊環境良好，無不當
        之外力干擾等要件，即賦予證據能力。蓋測謊鑑定，係
        依一般人在說謊時，會產生遲疑、緊張、恐懼、不安等
        心理波動現象，乃利用測謊儀器將受測者之上開情緒波
        動反應情形加以紀錄，用以判別受測者供述之真實性，
        倘受測者愈想壓抑其謊言所產生之情緒，則在測謊儀器
        上愈會產生明顯之情緒波動反應，反之，則無此不實之
        波動反應。從而測謊鑑定結果，如就否認犯罪有不實之
        情緒波動反應時，仍得供為審判上之參酌，僅不得採為
        有罪判決之唯一憑據。經查，本案之測謊經被告之同意
        ，有具結書可按（見九十二年偵字第二一八一七號影印
        卷第一二五頁）。施測之人員係刑事局測謊組人員，曾
        參與內政部警政署之刑事技術人員講習班之訓練，且為
        刑事局測謊技術講習班結業（88、91年），參與國外測
        謊研討會，並受有測謊儀器之訓練，亦有履歷資料可按
        （見本院卷第二五九頁）；所用之測謊儀器係美國公司
        製造，為美國及多數國家通常使用中，具自動校正功能
        ，運作正常之事實，亦經刑事局函復在卷（見本院卷第
        二五八頁）；刑事局並函覆稱：受測者雖於測前主觀陳
        述睡眠四小時、用藥及心悸，然於具結書上敘明身體狀
        況為「還好」，該局為求慎重曾於施測前先進行模擬刺
        激測驗以檢測其生理反應，認為係可鑑測之情形，始施
        予正式測試，且本案之鑑測方式為「區域比對法」，其
        判定係以受測對象對比較問題及有關問題之反應圖譜作
        相對性比較後作成結論，故有關主觀所述並不影響本次
        鑑測結果等情。足見被告所辯接受測謊前僅睡眠四小時
        ，因感冒服用藥物，以及有心悸等情，縱無不實，亦不
        影響鑑測之結果。又被告於受測當日之十時三十分至十
        四時四十分接受「測前晤談」，十四時四十分至十六時
        三十五分接受「儀器測試」，十六時三十五分至十七時
        十五分接受「測後晤談」之事實，有測謊鑑資料表可按
        （見同上偵卷第一三０頁）。受施測之程序記載明確，
        被告所辯測試前之時間拖延過久，難免影響測試精確性
        云云。亦屬臆測。至於被告所辯圖譜未經被告親自簽名
        乙節，雖無不實，然施測人員於同一時間，僅對被告一
        人施測，實無混淆之虞，刑事局之前開覆函並謂：圖譜
        量化表之數據係施測人員及覆核人員依據受測人之生理
        反應予以專業研判分析後之共同結論，與受測人無涉，
        毋須簽名等語。亦可知簽名與否不影響測謊之正確性。
        綜上所述，本案之測謊符合形式之要件，並無不得作為
        證據之情形，被告及其選任辯護人關於此部分之辯解不
        可採信。
貳、實體事項：
  一、訊之被告林奇熙固坦承於九十年七月十七日晚上十一時許
      ，駕車搭載乙○○，尾隨甲○○所駕車輛至臺北縣中和市
      ○○路五六九巷九弄十一號前，並於甲○○停車後，請乙○○下車轉告甲○○稍候，有事洽談，以及其後駕車載乙○○離開等事實，惟矢口否認有教唆乙○○教訓或傷害甲○○情事，辯稱：
  （一）丁○○、丙○○於偵查時所述均為渠等臆測及傳聞所得
        ，無證據能力。且渠等於偵查中之陳述，存有諸多矛盾
        及與事理有違之處，不得以渠等之陳述作為不利被告之
        認定。丙○○於原審法院及更一審訊問時均稱：九十年
        十二月二十四日在臺北縣五股鄉集大分裝場討論被告要
        來臺北做瓦斯之事。是其於警詢時稱被告率人犯下甲○○命案及於檢察官訊問時表示丁○○請被告去教訓甲○○云云，均為臆測及傳聞所得。
  （二）丁○○於警詢自承其於甲○○命案發生前，曾放話說甲○○的事有人會處理，並稱我懷疑是被告做的等語。惟
        從丁○○嗣後於檢察官、原審法院及更一審訊問時之陳
        述，可知其於警詢時所述，僅係其根據與被告計畫合夥
        經營瓦斯行之糾紛，而懷疑甲○○命案係被告所為之臆
        測之詞。
  （三）丁○○、丙○○二人於偵查中指稱被告係北上圍事云云
        。惟被告係道地臺中人，家居、任職都在臺中，只因輕
        信丁○○允諾之生意上合作，始欲至臺北開店，被告既
        無不良素行，又無黑道背景，渠等二人前揭所言，顯與
        常情不符。
  （四）原判決認被告係受丁○○、丙○○二人委託，然廖、許
        二人已獲不起訴處分，即無所謂委託之事，被告「索取
        處理事情報酬」之事亦當然排除，被告所收取之四百五
        十萬元係丁○○為賠償被告因聽信其合作生意而放棄臺
        中職位、業務、福利等之損失。
  （五）乙○○歷次偵審所述均有不合理之處。
    １、乙○○在偵查中稱其至公司應徵時，被告告知需教訓一
        人才要錄用云云。然以此種方式徵用打手，顯與社會通
        念有悖；況被告與乙○○並不認識，被告豈可能對一個
        陌生人表示要教訓他人？
    ２、乙○○在歷審皆證稱被告不曾親口教唆要教訓甲○○，
        係因聽被告與甲○○通話之語氣，而自認要教訓甲○○
        。
    ３、乙○○稱其於九十二年三月底由被告安排偷渡大陸。惟
        被告早於同年三月十八日即因本案被裁定羈押並禁止接
        見通訊，被告顯無可能安排其出境臺灣，乙○○此部分
        所述，顯不可採。
    ４、乙○○前後所述並非全然相符，可否採信已大有所疑。
        且乙○○當初被押返臺時身體狀態非佳，亦有臺灣臺北
        看守於乙○○在九十二年十月一日入該所時所做之身體
        健康檢查表影本、乙○○受傷照片影本及病歷資料影本
        附卷可稽，足見其於偵查中所為之陳述與事實不符。
  （六）由證人張書誨（為甲○○瓦斯行之員工）、朱顯全、柳
        鐘世（綽號「阿欽」，為四海幫份子）等三人證述內容
        ，可知甲○○因壓低瓦斯價格，搶食瓦斯市場，進而引
        起同業間不滿，亟欲略施薄懲使其知難而退，進而退出
        煤氣行生意或結束營業，以維持其他煤氣行之既得利益
        ，此為不爭事實。其中張書誨更於偵審中證稱柳鐘世曾
        帶人警告甲○○不要以低價促銷瓦斯方式與同業競爭，
        顯見對甲○○之煤氣行經營方式不滿而思予教訓者大有
        人在，本案發生與被告並無關係，且無確實證據足資證
        明被告有教唆殺人之犯行。
  （七）證人巫采億於鈞院證稱：被告確實有與甲○○共同經營
        「長海瓦斯行」之約定，是被告與甲○○間存有前述約
        定，被告對外負責經營，庶免同業之競爭壓力之事應為
        真實；且被告並一再勸告甲○○不要將其瓦斯行股權讓
        予幫派份子柳鐘世經營，此亦有柳鐘世於原審法院訊問
        時之證述可佐，從而縱被告曾有罵甲○○之事實，亦無
        教唆乙○○殺害或傷害甲○○致死之犯罪動機。
  （八）本案實因甲○○以低價傾銷造成同業不滿，且四海幫份
        子柳鐘世又曾轉告甲○○表示有人會對其不利，致案發
        當天甲○○誤認乙○○是要對其下手之人，並衝向乙○○；乙○○亦誤認甲○○之舉動係挑釁，始於兩人互毆
        時，撿起路旁木棒毆擊甲○○頭部致死，此為意外。其
        時被告停車位置距案發地點有一百四十七步遠之距離，
        實不可能知悉乙○○臨時撿取木棍擊打甲○○頭部致死
        甚明，被告對於甲○○死亡結果，客觀上並無預見可能
        ，與被告無涉。
  二、本院查，被告於九十年七月十七日晚上十一時許，駕車搭
      載乙○○，尾隨甲○○所駕車輛，於途中被告要求乙○○
      教訓甲○○，迨至臺北縣中和市○○路五六九巷九弄十一
      號前（即甲○○住處附近），於甲○○停妥車輛甫下車之
      際，乙○○即下車，並與甲○○互毆，進而以長約一公尺
      之木棍猛擊甲○○之頭部，其後並由被告載載離現場之事
      實，業據乙○○於原審及本院前審訊問時供述明確。被告
      亦不否認於前揭時間搭載乙○○尾隨甲○○，乙○○並於
      上開時地下車與甲○○爭執之事實。而甲○○遭乙○○以
      木棍猛擊後，受有左顳骨骨折凹陷，左耳挫裂傷、右眼窩
      瘀血、頭皮下血腫、右側硬膜下出血、額葉及頂枕葉大腦
      表面挫傷、蜘蛛網膜下腔出血、大腦組織挫滅周圍出血、
      右側前臚凹眼眶頂部線性骨折裂縫等多處嚴重傷害，躺臥
      所駕車輛旁，其後經一一九於當晚十一時五十分送抵板橋
      中興醫院急救，仍延至翌（十八）日上午四時十五分許死
      亡之事實，亦有相驗屍體證明書、驗斷書、法醫研究所解
      剖鑑定書、現場照片壹拾貳張（以上見相驗卷）及板橋中
      興醫院函暨病歷紀錄可按（見本院卷第八二、八三頁）。
  三、其次，依卷內照片顯示，牌照號碼「ＢＡ─一三二一號」
      自小貨車係停放於臺北縣土城市○○路五六九巷九弄十一
      號前，被害人甲○○赤足倒臥於該自小貨車旁（參見相驗
      卷第六頁），拖鞋散置於右開自小貨車左前輪處，甲○○
      攜帶之手提塑膠袋掉落在甲○○之頭部左側（甲○○攜帶
      塑膠袋下車，並掉在停車處附近之事實，已經乙○○於本
      院勘驗現場時自承在卷─見本院卷第八四頁），而前開自
      小貨車之左前車窗、左前車門、車輛之左側之柏油路面上
      均留有大量及顯著之血跡，甲○○即躺臥於車輛左側之血
      跡旁（見相驗卷第七至九頁照片）。足見被害人甲○○甫
      下車之際即遭襲擊，致主要血濺痕發生在於其下車處，隨
      身攜帶之物並掉落於身旁。此與乙○○所證：見甲○○欲
      將車門關起來，始衝過去與其「打架」等語正相符合（見
      原審卷第二九一頁、本院上訴一一二號卷第一九五頁）。
      再細繹現場照片，可知噴濺型血跡出現在小貨車之左側車
      身，其方向為自車頭往車尾（見本院卷第一二三頁編號二
      五照片），而出現在小貨車之左前車窗及左前車門之血跡
      雖屬大量，然或係抹擦，或係由上自下之滴痕（見同上卷
      第一二一、一二二頁）（以上照片係本院勘驗現場時，台
      北縣警察局鑑識人員程志強提出）。亦可印證被害人甫自
      左側車門下車即遭攻擊，頭部流血後曾經以站姿被按壓在
      左前車窗、左前車門上，致該等處所留有大量及顯著之血
      跡，並因而倒臥在車旁。綜觀被告與乙○○係駕車尾隨甲○○之小貨車，甲○○係倒臥於下車處之小貨車旁，並有
      前述之血跡之呈現情形，可知甲○○確係甫下車門即在車
      門附近被攻擊，乙○○之木棍絕非偶然於路旁撿拾，而係
      早有預備。綜上所述，參酌甲○○係赤足躺臥於現場，拖
      鞋散置於自小貨車左前輪處，本案之主要血跡出現在汽車
      之左前車門、左前車門之車窗玻璃、甲○○倒地處及拖鞋
      遺留處之附近，噴濺型血跡出現在小貨車之左側車身，且
      其方向為自車頭往車尾等事實，足可證明甲○○甫下車即
      遭攻擊。更可認被告及乙○○早有同謀預備。因之，乙○○所辯：其先於路（小貨車）旁之平台處（位於路旁水溝
      之更外側，高出路面約四七點五公分，見本院卷第八一頁
      勘驗筆錄）與甲○○扭打，其後滾下平台繼續扭打，其順
      手撿拾路邊之木棍毆打甲○○云云，顯不可採。乙○○所
      辯，係因甲○○先朝伊衝過來，伊始與之扭打云云，亦不
      可採。乙○○另稱：到甲○○住處時我就下車，我老闆（
      指被告）要跟他談事情，我老闆叫我去叫死者過來云云，
      更係事後迴護之詞，不可採信。被告雖另質疑前開ＢＡ─
      一三二一號小貨車即係甲○○遇害前所駕駛，並懷疑該車
      係甲○○所有云云。然上開汽車登記為長海液化煤氣有限
      公司，已經本院調閱汽車異動資料查明在卷（見本院卷第
      七七頁），此與現場汽車照片上顯現之「長海液化煤氣有
      限公司」文字相符（見相驗卷第七─一頁）。甲○○之妻
      戊○○並稱長海液化煤氣公司係其先生甲○○經營（見相
      驗卷第十七、十八頁）。足見甲○○遇害前確駕駛本案之
      汽車。應附帶一提者，相驗卷內之上開現場照片係據報第
      一位到場之警員楊健政於救護車未到達前在第一時間拍攝
      ，已經楊健政於本院勘驗現場時結證明確（本院卷第八二
      頁），亦即照片呈現之現場情形應與事實相符，可以採認
      。
  四、甲○○死亡後，經法務部法醫研究所鑑定死因，鑑定結果
      發現「死亡原因是頭部外傷，死亡方式為他殺。」，其中
      傷害分析部份記載：１、死者傷痕為長條形模式傷，寬三
      ─五公分，推測致傷凶器，直徑約四公分之棍棒。兇嫌直
      接攻擊死者頭部，死者並曾閃躲過幾次攻擊，使棍棒擦過
      左耳造成撕裂傷及落於左肩上造成瘀傷。２、並無其他加
      害工具模式傷害。３、死亡方式為他殺。此有法務部法醫
      研究所（九０）法醫所醫鑑字第０九二一號鑑定書附相驗
      卷足參。此與乙○○自白係手持一長約壹公尺左右之棍子
      攻擊被害人（見原審卷第二九二頁），正相符合，應認乙○○此部分之自白與事實相等，可以採信。上開鑑定書雖
      併敘明：「不能排除有其他人制服死者，由其中一人攻擊
      」等語（見相驗卷第五七頁）。然乙○○始終供承係其一
      人所為，被告亦否認下車，而依本院勘驗現場所得，可知
      現場係八米之巷道，附近係人煙稠密之住家，兇案現場即
      係臺北縣中和市○○路五六九巷九弄十一號正前方（見本
      院卷第八九頁附圖及九五頁以下照片）。再參諸被告係駕
      車尾隨等事實，應認被告不可能將汽車任意停放巷道上妨
      害往來之人車，而引人注目。乙○○所供被告於其下車後
      ，將車停放於巷道內之防火巷等候，可以採信（詳後述）
      。依上所述，本案並無證據證明除乙○○下手實施殺人行
      為外，另有他人參與實施，上開鑑定關於此部分，不能率
      予認定。
  五、被告與乙○○共同殺人之認定：本院基於下述之理由，認
      定被告與乙○○共犯殺人：
  （一）被告有殺人之動機：
    １、查命案發生後，尚不知兇手時，甲○○之妻戊○○於甲○○死亡當日之檢察官第一次訊問時即供稱：「平常「
        王」有無與他人有糾紛？）台北市○○路忠誠瓦斯行，
        他們在生意經營上有競爭，特別是在南機場一帶，我們
        兩家瓦斯行會削價競爭」，並稱：員工表示二星期前有
        四海（幫）的人來警告說會找人來做掉死者，忠誠有兩
        位老板，一姓張，一姓許等語（見相驗卷第十七頁反面
        ）。
    ２、丙○○在臺北市中正區、萬華區經營「忠誠煤氣行」等
        煤氣行，並與人合夥經營「太平洋煤氣行」、「貴婦煤
        氣行」，且為北桃公司之股東，嗣因不滿王博在萬華塘
        常經營之煤氣行以低價搶客戶，認為係亂源，乃由丁○○委請林奇熙北上圍事，希望林奇熙出面整頓之事實，
        已經丙○○於檢察官訊問時供述明確（見偵二一八一七
        影印卷第十三頁）。丁○○亦於警詢時稱：事後聽業者
        說丙○○與甲○○因瓦斯生意之競爭而結怨（見同上偵
        卷第三八頁）；又稱：當初因林奇熙說要圍事，會跟萬
        華業者談判，所以我才會在甲○○命案發生前在外放話
        說甲○○的事有人會去處理；又稱：我懷疑命案是林奇
        熙做的，因為他曾說要去萬華地區圍事，並派人打我等
        語（見同上卷第六七、六八頁）。足見丙○○與被害人
        間確因瓦斯經營結怨，其後並由丁○○委請被告北上處
        理。丙○○其後於原審訊問時改稱：未委託林奇熙處理
        何事，九十二年十二月二十四日在五股集大分裝廠討論
        林奇熙要來台北做瓦斯，結果後來沒有做，當時開了三
        張票，共肆佰伍拾萬元等語；丁○○亦證稱：伊於九十
        年間，原答應要灌瓦斯與林奇熙，後來覺得競爭下去事
        情會更複雜，乃未同意為林奇熙灌瓦斯，林奇熙乃要求
        賠償肆佰伍拾萬元之損失云云。然丁○○、丙○○關於
        給付右開款項之原因關係所為之陳述，確與本案有關，
        渠等應係惟恐遭波及而改口，自難逕予採信。其次，被
        告於甲○○死亡後，向丙○○、丁○○等索取處理事務
        之報酬，丙○○乃於九十年八、九月間，委請丁○○之
        表弟張文昌交付被告現金新台幣（下同）五十萬元。詎
        被告仍不滿足，竟意圖為自己不法之所有，多次以電話
        恐嚇丁○○稱：如不付款將對其「出操」（台語，意指
        欲使其不利），並於九十年十月十七日凌晨二時許，帶
        同吳水水至臺北縣蘆洲市○○街一九八號九樓之三丁○○所居住之臺北巨星大樓門前，由乙○○持棍棒毆打欲
        返家之丁○○，致丁○○受有頭部外傷、頭皮挫傷、雙
        手及背部多處皮膚擦傷等傷害；其後又與丙○○、瓦斯
        分裝業者黃煌林、戴朝旺等人於九十年十月二十四日凌
        晨零時許，在臺北縣五股鄉○○路○段二八七巷九號之
        二集大瓦斯分裝廠談判，再接續恐嚇丁○○稱：將對其
        「出操」等語，致令丁○○心生畏懼，而答應支付林奇
        熙四百五十萬元，並電請張文昌攜帶張文昌所有之空白
        支票到場，隨後由丙○○填具面額均為一百五十萬元之
        支票三張交予被告，被告分別依期提示領款得逞等事實
        ，已經本院前審認定明確，被告因上開恐嚇取財犯行，
        經本院前審判處有期徒刑一年六月後，經最高法院駁回
        被告之上訴而確定，亦有本院前審及最高法院之判決可
        按。被告否認受託處理及恐嚇取財，難以採信。
    ３、被告自承北上台北後，曾與甲○○有接觸，被告駕車尾
        隨甲○○途中，被告曾在車上與甲○○通話，為被告所
        不否認。依乙○○於本院訊問時所證，對方在電話中口
        氣不好，被告在電話中說甲○○欠教訓，在講完電話後
        且稱：那個人欠教訓云云（見原審卷第二九一頁、本院
        卷第一五二、一五三頁）。若再對照乙○○單純受僱被
        告，在命案前，未曾見過甲○○（見本院卷第一五七頁
        乙○○之供述）。足見被告確有殺害甲○○之動機。
  （三）被告實際在場指使、接應，非僅在教唆殺人：查乙○○
        持以攻擊甲○○之木棍並非臨時在現場撿拾，而係預先
        預備之事實，已如前述。乙○○單純受僱被告，在命案
        前，未曾見過甲○○之事實，亦如前述。因之，若被告
        與乙○○未事先共謀，乙○○何須預備木棍並由被告駕
        車搭載尾隨？若被告未曾指認甲○○之人、車，乙○○
        如何能於甲○○下車後之第一時間緊隨下車，並立即攻
        擊甲○○？再者，依被告及乙○○於本院勘驗現場時所
        述之乙○○下車處，雖未完全一致，但亦相差無幾；且
        乙○○下車處與甲○○駐車處，各在巷道之一側，約僅
        八公尺餘（見本院卷第八九頁勘驗筆錄之附圖）；此極
        短之距離正足以使尾隨在後之被告於發覺甲○○駐車後
        ，立即跟隨停車，並使乙○○下車後迅速橫越僅八公尺
        寬之巷道對甲○○下手。不僅如此，依乙○○於本院勘
        驗現場時所述，被告讓乙○○下車後，被告之汽車即就
        近停在數步外之防火巷出口處（該處可以目視命案現場
        ，乙○○於原審訊問時稱：林奇熙約在十公尺外─見原
        審卷第二九四頁，於本院勘驗現場時稱：被告應該有稍
        微看到我打死者─見本院卷第八一頁），並於乙○○得
        手後，立即開車搭載乙○○離開現場（見本院卷第八五
        頁反面筆錄、八十九頁附圖）。足見被告並非單純指使
        乙○○下車，更於乙○○下車行兇時，就近接應。被告
        與乙○○就殺害甲○○，應有行為之分擔。應附帶一提
        者，本案係發生於九十年七月間，乙○○於九十二年九
        月三十日始因本案自大陸遞解回國受審，且迨至本院勘
        驗時，乙○○於偵審中均未再赴現場，乙○○並稱我對
        現場不熟，係第一次到現場（見本院卷第八三頁勘驗筆
        錄、第一六一頁筆錄），再觀諸本案發生在深夜，行兇
        時間短暫等事實，可知乙○○於本院勘驗前在其所涉之
        殺人案，或以證人身分在本案所為之諸多有關現場下車
        情形、距離、相關位置之供述，或因時間久遠，或因地
        形不熟，或因時間短促，而未能正確供述，反之，本院
        帶同被告、乙○○，會同到場警員及鑑識人員，並對照
        相關照片資料，勘驗現場所得，應較可採信。至於被告
        於勘驗時否認有在現場接應，辯稱：乙○○下車後其在
        附近繞行找車位，最後在距離現場百數十步外等候云云
        ，應係避重就輕之詞，不可採信。至於本院勘驗後另次
        訊問時，乙○○又翻異其於勘驗時之供述，改為有利被
        告之供述，應係迴護之詞，亦不可採。
  （四）甲○○死亡後，於九十二年三月間，被告囑乙○○逃亡
        中國大陸地區，並供給乙○○逃亡期間之生活費之事實
        ，業據證人乙○○結證在卷。被告雖辯稱其於九十二年
        三月十八日即因本案經法院裁定羈押並禁止接見通信，
        其如何能於乙○○所述之逃亡大陸之九十二年三月底，
        叮囑乙○○逃亡云云。然乙○○始終堅指係依被告之囑
        逃亡中國大陸，並由被告按月資助生活費等語。其後於
        本院訊問時並稱：係「阿賓（叫我偷渡大陸）他說老闆
        （即被告）要找我，叫我去」、「他說我老闆要我去大
        陸」、「我認為是我老闆（給我生活費）」（見本院卷
        第一五五、一五六頁）。被告亦稱：九十二年三月初，
        乙○○曾表示想到大陸，被告曾發九千元工錢予乙○○
        （見本院卷第一六三頁）。雖不能作為被告資助乙○○
        逃亡大陸之直接證據，但亦可認定即使係本案發生後，
        被告與乙○○間仍有主雇關係，交往密切。況乙○○於
        法院之各次訊問時，對被告已多所迴護，應無單就此部
        分，任意誣攀被告之必要。至於乙○○辯稱：被遞解回
        國後在警詢時很想睡，警察不給我睡，我答應警察，警
        察才做筆錄云云。意指其有關被告資助逃亡及生活費用
        之供述不實。然乙○○於原審訊問時猶供稱：老闆叫我
        到大陸，說會寄生活費給我等語（見原審卷第二九四頁
        ），與其於警詢時所述，並無齟齬，乙○○所辯其警詢
        筆錄不具任意性云云，自不可採。依上所述，縱認乙○○實際偷渡時，被告已因本案被羈押，仍不能排除，在
        此之前被告已有所指示及安排。被告此部分所辯，亦不
        可採。
  （五）內政部警政署刑事警察局測謊鑑驗結果通知書以「受測
        人林奇熙於測前會談否認參與計畫本案，經測試結果呈
        不實反應（見九十二年度偵字第六０六八號卷第七０頁
        至第八五頁），亦可為本案之佐證。
  （六）綜上所述，被告不僅有殺害甲○○之動機，其並與乙○○事先共謀，預備木棍，進而搭載乙○○尾隨甲○○，
        於適當時機指使乙○○下車行兇，其本人並在場接應，
        待乙○○得手後，迅速搭載乙○○離開現場，其後並叮
        囑乙○○逃亡大陸，資助生活費用。被告與乙○○間，
        就本案所為，有犯意之聯絡及行為之分擔，足可認定。
  六、被告及乙○○有殺人故意之認定：查本案之兇器雖係木棍
      。然乙○○於原審訊問時陳稱木棍很重（見原審卷第二九
      二頁），乙○○並坦承朝甲○○之頭部攻擊，雖辯稱僅敲
      頭部一下云云。然觀諸甲○○因乙○○之攻擊，受有左顳
      骨骨折凹陷，左耳挫裂傷、右眼窩瘀血、頭皮下血腫、右
      側硬膜下出血、額葉及頂枕葉大腦表面挫傷、蜘蛛網膜下
      腔出血、大腦組織挫滅周圍出血、右側前臚凹眼眶頂部線
      性骨折裂縫等多處嚴重傷害。亦即受害部位均在頭部，可
      知甲○○受猛烈之攻擊，而以質量極重之木棍連續猛擊他
      人頭部，足以致人於死，為被告及乙○○所明知，渠等仍
      以之連續猛擊他人頭部，足見渠等用力之猛殺意之堅，均
      有致對方於死之故意，乙○○所辯：僅意在教訓、目的在
      叫住甲○○但於遭攻擊後始任意撿拾木棍反擊云云，不可
      採信。且甲○○之死亡，係因被告及乙○○之本案行為所
      造成，被告之行為與甲○○之死亡間，有相當之因果關係
      。本案事證已明，被告之犯行，可以認定。被告其餘所辯
      ，因不影響於本案事實之認定，無逐一論列之必要。共犯
      乙○○及其餘證人在警詢或偵審中所為之其餘供述以及其
      餘證據，與本案所認定之事實不符部分，或因時間久遠而
      陳述不一，或係卸責、迴護之詞，或不足以影響本案事實
      之認定，或與本案之事實無直接關連，無逐一論述之必要
      ，亦併敘明。
  七、核被告所為，係犯刑法第二百七十一條第一項之殺人罪。
      起訴書原認被告所為，係犯同法第二十九條第一項、第二
      百七十一條第一項之教唆殺人罪，惟公訴人於本案審理時
      ，業已變更起訴法條為同法第二百七十一條之殺人罪，即
      應以公訴人變更後之法條處斷；被告林奇熙與乙○○就本
      案殺人犯行，有犯意之聯絡與行為之分擔，為共同正犯。
      審酌被告前述之犯罪之動機、公然在深夜之道路上痛下殺
      手，所用手段殘忍，造成被害人家屬永不能磨滅之傷痛，
      以及被告犯罪後否認犯行之態度等一切情狀，量處如主文
      第二項所示之刑。又被告僅因細故取人性命，依其犯罪情
      節，認有褫奪公權之必要，並諭知如主文所示之褫奪公權
      。本案之兇器已經乙○○丟棄而不存在，不予沒收，併此
      敘明。
  八、原判決應撤銷之理由：原審判決以被告罪證明確，並據以
      論罪科刑，固非無見。然原審判決認定被告親自下手制服
      甲○○，由乙○○持木棍猛擊甲○○。原審作該等認定，
      或係因法醫研究所之鑑定報告有：「不能排除有其他人制
      服死者，由其中一人攻擊」之說明，然基於上開理由，本
      院認為被告並無親自下手制服甲○○之行為，原審判決關
      於此部分之認定，尚有未洽。其次，原審判決就被告之行
      為與甲○○之死亡之結果，是否有相當之因果關係，漏未
      論列，亦稍有未洽。被告上訴否認犯罪，指摘原審判決不
      當，雖無理由，然原審判決既有未當，自應由本院將原審
      原判決關於被告殺人暨所定執行刑部分撤銷改判（被告涉
      犯恐嚇取財部分，已經判處罪刑確定）。
據上論斷，應依刑事訴訟法第三百六十九條第一項前段、第三百
六十四條、第二百九十九條第一項前段，刑法第二十八條、第二
百七十一條第一項、第三十七條第二項，判決如主文。
本案經檢察官朱家崎到庭執行職務。
中　　華　　民　　國　　94　　年　　5 　　月　　3 　　日
                  刑事第十七庭審判長法  官  吳啟民
                                    法  官  施俊堯
                                    法  官  林瑞斌
以上正本證明與原本無異。
如不服本判決，應於收受送達後十日內向本院提出上訴書狀，其
未敘述上訴之理由者並得於提起上訴後十日內向本院補提理由書
（均須按他造當事人之人數附繕本）。
                                    書記官  陳思云
中　　華　　民　　國　　94　　年　　5 　　月　　4 　　日
附錄：本案論罪科刑法條全文
中華民國刑法第二百七十一條
殺人者，處死刑、無期徒刑或十年以上有期徒刑。
前項之未遂犯罰之。
預備犯第一項之罪者，處二年以下有期徒刑。
